臺灣臺南地方法院刑事判決　　　　　　　　　　　　　九十二年度易字第二五五號
　　公　訴　人　臺灣台南地方法院檢察署檢察官
　　被　　　告　丙○○
右列被告因竊盜案件，經檢察官提起公訴 (九十一年度偵字第九七六四號)，本院判
決如左：
    主  文
丙○○無罪。
    理  由
壹、（檢察官的說法）公訴意旨略以：
    被告丙○○意圖為自己不法之所有，於民國九十一年五月十二日凌晨一時許，在
    台南縣歸仁鄉○市村○○○路○段五十五號前，見乙○○所有之車牌號碼ＶＦＤ
    ─８８９號輕機車之鑰匙插在車上未取下，即趁無人之際以該鑰匙發動該機車後
    予以竊取，得手後逃離現場，並將之藏匿在台南縣龍崎鄉中坑村中坑二鄰黃家宗
    祠旁，嗣經警於九十一年八月十二日在該處發現贓車後，而循線於上址查獲，因
    認被告涉有刑法第三百二十條第一項之竊盜罪云云。
貳、本院認被告無罪之理由：
一、按事實之認定，應憑證據，如未能發現確實之證據，或證據不足以證明，自不能
    以推測或擬制之方法以為裁判基礎；再犯罪事實所憑之證據，無論係直接證據或
    間接證據，其為訴訟上之證明，須於一般人均不致有所懷疑而得確信為真實之程
    度，始得據為有罪之認定，倘其證明尚未達此程度而尚有合理之懷疑存在時，本
    諸無罪推定原則，自應為被告無罪之諭知；又被告否認犯罪事實所持辯解縱使不
    能成立，除非有確實證據足以證明對於被告犯罪已無合理之懷疑外，不能遽為有
    罪之認定；刑事訴訟法規定被告有緘默權，被告基於不自證己罪原則，既無供述
    之義務，亦不負自證清白之責任，不能因被告未能提出證據資料證明其無罪，或
    對於被訴之犯罪事實不置可否，即認定其有罪，九十二年台上字第二五七○號判
    決首揭此旨。故被告否認犯罪事實所持之辯解縱使不能成立，如無積極證據足以
    證明其犯罪行為，自不能以推測或擬制之方法以為裁判之基礎，此即為無罪推定
    原則之宗旨所在。為貫徹此原則，檢察官對於被告之犯罪事實，應負實質舉證責
    任。刑事訴訟法修正後第一百六十一條第一項規定「檢察官就被告犯罪事實，應
    負舉證責任，並指出證明之方法」，明訂檢察官舉證責任之內涵，除應盡「提出
    證據」之形式舉證責任外，尚應「指出其證明之方法」，用以說服法院，使法官
    「確信」被告犯罪構成事實之存在。此「指出其證明之方法」，應包括指出調查
    之途徑，與待證事實之關聯及證據之證明力等事項，最高法院九十一年度第四次
    刑事庭會議明揭其旨。
二、本院之判斷：
（一）、檢察官認定被告竊盜罪嫌之依據：
        本件公訴人無非係以被害人乙○○於警訊時之指訴、證人即查獲之警員盧建
        平於檢察官偵查中之具結證詞，及被告丙○○行竊時間係於九十一年五月十
        二日凌晨，當時被告尚未遭警緝獲，且行竊地點又接近被告之居所，有相當
        之地緣關係，資為被告丙○○確有竊盜犯行之論據。
（二）、被告之（辯解）說法：
        訊據被告丙○○固不否認於前開時地，經警在其平日住處即黃家宗祠查獲贓
        車之事實，惟堅決否認有竊盜之犯行，辯稱：我於五月十一日就回黃家宗祠
        睡覺，睡到隔天十點多，且於隔日即九十一年五月十二日上午十時五十分因
        贓物罪被麻豆分局移送地檢署，故不可能偷車‧‧‧等語【見本院卷九十二
        年六月十一日訊問筆錄頁廿四、廿五】。
（三）經本院查，公訴人所提事證尚不足使本院確信被告有竊盜之犯罪事實，茲分敘
      如下：
      1.證人即查獲警員盧建平之證述部分：
      (1)按證人係在訴訟上陳述自己觀察事實之第三人，即以其自己所體驗之事實提
        供為認定事實之供述證據，具有證據能力，惟供述證據，於發現真實上，固
        屬極優越之證據資料，然人之觀察力、記憶力、表現力，本各有其極限，且
        其觀察時，往往未慮及將被應用於訴訟上，其觀察、記憶與表現，難免無法
        甚為完整，故此項供述證據，其內容並非毫無危險性；至證人之個人意見或
        推測之詞，除係以其實際經驗為基礎者外，不得作為證據，刑事訴訟法第一
        百六十條定有明文。故間接傳聞自他人陳述之事實，即傳聞證據，因非就其
        體驗之事實而提供個人意見，其供述之內容，更具危險性，原則上不認具證
        據能力，最高法院九十二年台上字第六一○七號判決可資參照。又判斷證據
        之證明力據以認定事實，須依經驗法則，所謂經驗法則，即在普通一般人基
        於日常生活所得之經驗，從客觀上應認為確實之定則。
        例如認定擲石擊傷數里以外之人，某人日食一石之米，及其他顯有不近事理
        之處，均為與經驗法則不合之事例。他如左列情形亦當然為違背經驗法則，
        其採證均屬違法：
        所憑證據之內容顯不明確者。
        比附某種證據而為不合理之推定者。
        所憑證據與其所認定事實無聯絡關係者。
        最高法院廿九年度決議(四)明揭此旨。
        另最高法院七十七年度第十一次刑事庭會議決議(一)更就經驗法則及論理法則
        之判斷標準有進一步之闡釋，如：
        對於事實證據之判斷，其裁量必須保持其合理性，如其證據與事理顯然矛
          盾，而逕予採用，即於經驗法則有所違背。
        證據本身存有瑕疵，在此瑕疵未能究明以前，選擇為有罪判之基礎，難謂
          於經驗法則無違。
        本證不足證明犯罪事實時，設若以反證或抗辯不成立，持為斷罪之論據，
          顯於經驗法則有違。
        證據與事實間必須具有關連性，若就犯罪事實之認定，不生關連性之證據
          即欠缺適合性，不得為認定事實之基礎，否則即有違背論理法則。
      (2)經查，證人盧建平於檢察官偵查中具結證稱：「丙○○屬治安人口，我們固
        定查訪，看見該機車停放該處，經查係贓車，之前該車停在該處已有一段時
        間，我們去查訪時見過幾次，是後來查詢失竊紀錄才知是失竊車輛」、「因
        該處不可能有其他人去，且車子停在門口，我將上述情形告知被告，並詢問
        他若是他行竊就要承認，若否，亦不會強迫他，被告自稱是他所偷。」等語
        【參見檢察官偵查卷九十一年十月十七日訊問筆錄頁廿二背面、廿三】；於
        本院審理時亦具結證稱：「被告丙○○是我們竊盜管制人口，我們要常常查
        訪，他平時都住在黃家宗祠的小房間，該處人煙罕至，我們去查戶口時他大
        部分不在家，但我們看到有一部機車停放該處甚久，附近的人都說機車是瑞
        宗騎回來的，後來查出是贓車」等語【見本院卷九十二年七月十四日訊問筆
        錄頁三十六】。
      (3)經本院交互參核證人盧建平所為證述之內容，無非係基於個人之懸揣臆測及
        聽聞他人之供述而得，亦即，縱其確實親自看見本案告訴人被竊機車停放在
        被告住處即黃家宗祠旁，但其並未親見被告騎該被竊機車而停放在該處之過
        程，僅係就聽聞附近之人陳述曾見被告騎該部機車之事而為進一步轉述，是
        其所述僅為間接傳聞自他人陳述之事實，則其證述內容自屬傳聞證據而不具
        證據能力。況於本案偵查中及警訊中，公訴人及警員亦未傳訊親眼看見被告
        騎該被竊機車之附近之人，以證其所見是否真實，是以證人盧建平證述之內
        容自充滿高度不可靠性，苟以其證述內容作為證明被告確有竊盜犯行之依據
        ，則有輕易入被告於罪之危險，故參酌前揭最高法院判決意旨及刑事訴訟法
        第一百六十條之立法目的，證人盧建平之證詞屬於傳聞證據，不具證據能力
        ，遑論有利或不利被告之認定。
    2.被害人乙○○之指述部分：
      (1)按證據與事實間必須具有關連性，與待證事實不生關連性之證據，即欠缺適
        合性，不得作為認定事實之基礎，否則即違背論理法則，前開最高法院七十
        七年度第十一次刑事庭會議決議(一)論述甚詳，可資參照。又刑事訴訟法第一
        百五十九條之一第二項規定，被告以外之人於偵查中向檢察官所為之陳述，
        除顯有不可信之情況者外，得為證據，即為傳聞法則之例外規定。
      (2)查證人即被害人乙○○於警、偵訊中證稱：「我九十一年五月十二日凌晨一
        時，將機車（ＶＦＤ─８８９號、紫色、三陽牌、４９ＣＣ）停放在我家門
        口（即歸仁鄉○市村○○○路○段五十五號前），因車鑰匙未取下而被竊走
        。」、「失竊後有向歸仁派出所報案但未發現可疑人事物」等語明確在卷【
        見警卷九十一年八月十九日警詢筆錄頁二背面、偵卷九十一年十一月十二日
        警詢筆錄頁二十七背面】。
      (3)經本院衡酌其證述內容，認雖其證述依刑事訴訟法第一百五十九條之一第二
        項之規定，具證據能力而得作為證據，惟其證述僅就該機車失竊之事實有證
        明之直接關聯性，而就待證事實即是否確係被告竊取該機車部分，因其並未
        目睹係何人竊走該車，是其所為證述，就本案待證事實而言，自屬無關聯性
        之證據，是尚難據此而為不利被告之認定。
    3.再者，並無任何積極證據顯示該被竊機車係在被告丙○○之實力支配下：
      如前所述，本案證據僅警員盧建平陳述之傳聞證據及證人乙○○與待證事實無
      直接關聯性之證述，復稽核本院卷內所附警方提供之被告住處黃家宗祠附近之
      照片暨查獲當時該被竊機車停放處所圈示之照片，均無足證明該機車當時確係
      在被告之實力支配下，是尚難認定被告丙○○已符合竊盜罪破壞所有人之持有
      建立自己新持有之客觀構成要件。
    4.末查，雖被告另抗辯案發當日九十一年五月十二日早上十時五十分許，因另案
      贓物罪遭麻豆分局警員緝獲，根本不可能犯案等語，經本院依職權調閱臺灣臺
      南地方法院檢察署九十一年執字第三四八○號卷宗，被告於九十一年五月十二
      日上午十時五十分許，在臺南縣龍崎鄉中坑村二三號住處為警緝獲，此有九十
      一年五月十二日麻豆分局刑事組制作之贓物通緝偵訊筆錄在卷可稽【參見卷內
      之臺灣臺南地方法院九十一年易字第四二七號卷，頁三十背面】；然本案機車
      被竊時點係於九十一年五月十二日凌晨一時，是故被告自不無可能於九十一年
      五月十二日凌晨一時至上午十時五十分為警查獲前為竊盜犯行，惟基前所揭示
      之最高法院九十二年台上字第二五七○號判決意旨，被告否認犯罪事實所持之
      辯解縱使不能成立，如復無積極證據足以證明其犯罪行為，自不能以推測或擬
      制之方法認定被告之犯罪事實。亦即，被告並無自證無罪之義務，此乃無罪推
      定之原則，是被告所辯縱不可採，仍不影響本院基於證據裁判主義及無罪推定
      原則，對被告之犯罪行為是否成立所作之認定。
三、綜上所述，本件既查無積極證據足證被告竊盜犯行，復存有上開諸多合理懷疑，
    自不能使本院確信被告有本件竊盜犯行，是以衡諸前揭說明，應認本件被告犯罪
    不能證明，自應為其無罪之諭知。
四、據上論斷，應依刑事訴訟法第三百零一條第一項判決如主文。
本案經檢察官丁○○偵查後提起公訴；主任檢察官甲○○到庭執行職務。
中      華      民      國      九十三      年      四    月    三十    日
                                  臺灣臺南地方法院刑事第三庭
                                  審判長  法  官  蘇  義  洲
                                          法  官  徐  文  瑞
                                          法  官  洪  士  傑
右正本證明與原本無異。
如不服本判決，應於判決送達後十日內，向本院提出上訴狀（應附繕本）。
                                          書記官  李  佩  珊
中      華      民      國      九十三      年      五    月     三     日
